【裁判字號】    98,簡上,1525
【裁判日期】    990621
【裁判案由】    詐欺
【裁判全文】
臺灣板橋地方法院刑事判決            98年度簡上字第1525號
上  訴  人
即  被  告  甲○○
選任辯護人  周靜儀  律師
上列上訴人因詐欺案件，不服本院於民國98年11月10日所為之98
年度簡字第7431號第一審判決（聲請簡易判決處刑案號：98年度
偵字第19656 號）提起上訴，本院管轄之第二審合議庭判決如下
：
    主  文
上訴駁回。
    事實及理由
一、本案經本院審理結果，認原審以上訴人即被告（下稱被告）
    甲○○所為係犯刑法第339 條第1 項、第30條第1 項之幫助
    詐欺取財罪，判處拘役30日，並諭知易科罰金之折算標準係
    以新臺幣1,000 元折算1 日，其認事用法均無違誤，量刑亦
    屬適當，應予維持，並引用如附件第一審判決書記載之事實
    、證據及理由（原審判決書贅載刑法第55條想像競合犯之規
    定，應予更正）。
二、被告甲○○上訴意旨略以：伊係看到報紙分類廣告有應徵司
    機之廣告，因伊急於求職，乃撥打電話與對方聯絡，而相約
    於民國98年6 月3 日下午，在臺北市○○路○ 段麥當勞速食
    店見面，當時對方要求伊提供帳戶存摺影本、駕照影本及帳
    戶提款卡，伊乃將該遠東商業銀行板橋文化分行帳戶（下稱
    遠東商銀帳戶）之提款卡交予對方，之後對方突然又來電詢
    問提款卡密碼，表示要檢測帳戶是否可使用，伊不疑有他，
    就將密碼告訴對方，後來當天晚上伊自己想想，心裡也覺得
    很奇怪，就打電話到銀行，但銀行深夜沒有客服人員，伊是
    到隔天早上8 點左右，才電話聯繫上銀行客服人員，惟當時
    銀行客服人員表示該帳戶已有被害人匯款並報案，已列為警
    示帳戶，要伊馬上報警，伊隨即打電話向住所地轄區之臺北
    市政府警察局萬華分局西園派出所，及銀行所在地轄區之臺
    北縣政府警察局海山分局江子翠派出所備案，並配合後續之
    調查；本件伊係因急於求職而受騙，並無幫助詐欺取財之故
    意，伊才是受害最深之被害人云云。惟查：
  (一)衡諸一般社會經驗，公司行號於應徵員工時，僅會要求應徵
    者提供個人履歷表、學經歷及身分證明等文件資料，以憑審
    核是否聘僱該應徵者，斷無於應徵之初、是否聘僱尚未確定
    之階段，即要求應徵者須提供金融機構帳戶、甚者帳戶提款
    卡之理。本件依被告前開所辯情節，其僅係依報紙廣告撥打
    電話應徵工作，對方並未與其相約於正式之公司營業場所面
    談，反約在某速食店見面，且於初次見面時，即要求被告提
    供金融機構帳戶之存摺影本、提款卡等物，其情狀已顯屬有
    異；而被告所辯對方係以「須檢測該帳戶是否可使用」為由
    ，要求其提供該帳戶之提款卡及密碼，此亦顯悖乎常情，蓋
    以應徵工作之人，其目的既在求職謀薪，則應徵者對於與其
    日後薪資受付相關之帳戶，必會先自行確定該帳戶可正常使
    用，以確保日後薪資之取得，實無須再由擬聘僱之他方費心
    、迂迴以提款卡確認該帳戶之有效與否，更遑論有何知悉該
    帳戶提款卡密碼之必要。本件被告既係智識成熟之成年人，
    前亦有相當之入社會工作經驗，其亦自承先前任職之工作均
    未曾交付帳戶提款卡予他方（見原審98年11月9 日訊問筆錄
    第2 頁），則其對於本次應徵當時，對方要求提供帳戶、提
    款卡、密碼等前述諸多不合情理之處，豈有不疑之理？況且
    ，近年來詐欺集團大量利用人頭帳戶作為收取詐騙所得款項
    之工具，被害者人數眾多，此早經報章雜誌等傳播媒體廣為
    披露，並經警察機關、金融機構等宣導、警告多時，而詐欺
    集團取得人頭帳戶之管道，除收購、租用外，亦多有利用刊
    登廣告為人辦理貸款、徵聘人員等名義為之者，此亦廣經媒
    體報導、揭露，而為眾所週知之事，自不容被告任意諉為不
    知；本件被告於刊登廣告者之身分、來歷均屬不明，且行事
    甚為可疑之情形下（被告亦自承當時有懷疑何以須提供提款
    卡及密碼），仍將其上開遠東商銀帳戶之提款卡、密碼等交
    付及告知對方，顯已非單純遭詐騙帳戶之被害人可比；是被
    告執前詞辯稱其僅為受詐騙之被害人云云，自無足採甚明。
  (二)按於金融機構開設存款帳戶，請領存摺及提款卡一事，原係
    針對個人身分之社會信用而予以資金流通，具有強烈之屬人
    性，而金融帳戶為個人理財之工具，於金融機構申請開設存
    款帳戶亦無任何特殊之資格限制，一般民眾皆可以存入最低
    開戶金額之方式，任意於金融機構申請開設存款帳戶，且一
    人並可於不同之金融機構申請多數之存款帳戶使用，此屬眾
    所週知之事實；是依一般人之社會生活經驗，若見他人不以
    自己名義申請帳戶，反而向人收取存款帳戶供己使用，衡情
    對於該帳戶是否供不法之使用，當有合理之懷疑；被告既係
    心智成熟之成年人，依其個人之智識及經驗，應可預見提供
    帳戶提款卡、密碼供他人使用，有幫助該他人從事詐欺取財
    犯行之可能；然被告竟仍將其上開遠東商銀帳戶之提款卡、
    密碼等交予他人使用，足見被告於主觀上對於其提供帳戶之
    行為，縱令因而幫助他人為詐欺取財之行為，亦不違反其本
    意，其有幫助詐欺取財之不確定故意，至屬灼然，縱被告事
    後確有通知銀行及向警方備案之舉，然斯時該詐欺集團成員
    既已實行詐欺取財之犯行，被告上開行為自無解於已成立之
    幫助詐欺取財罪責，併予敘明；從而，被告辯稱其並無幫助
    詐欺取財之故意云云，亦無可採。又本件事證已屬明確，被
    告於本院審理時，聲請調取遠東商業銀行98年6 月3 日至6
    月4 日之客服人員電話紀錄，及傳喚該客服人員到庭作證，
    另聲請傳喚臺北縣政府警察局海山分局江子翠派出所98年6
    月4 日上午之值班警員到庭作證，均核無調查之必要，本院
    爰均不予調查，亦附此敘明。
  (三)綜上所述，本件被告確有原審所認定之幫助詐欺取財犯行，
    事證明確；被告仍執前開辯詞提起本件上訴，為無理由，應
    予駁回。
據上論斷，應依刑事訴訟法第455 條之1 第1 項、第3 項、第36
8 條、第373 條，判決如主文。
本案經檢察官黃彥琿到庭執行職務
中    華    民    國    99    年     6    月    21    日
                刑事第十一庭  審判長法  官  張江澤
                                    法  官  陳海寧
                                    法  官  劉景宜
不得上訴
上列正本證明與原本無異。
                                    書記官  謝秀青
中    華    民    國    99    年    6     月    23    日
附錄本案論罪科刑法條全文：
刑法第339條第1項
中華民國刑法第339條
（普通詐欺罪）
意圖為自己或第三人不法之所有，以詐術使人將本人或第三人之
物交付者，處5年以下有期徒刑、拘役或科或併科1千元以下罰金
。
以前項方法得財產上不法之利益或使第三人得之者，亦同。
前二項之未遂犯罰之。

司法院資訊處製作；財團法人民間司法改革基金會備份。
